【裁判字號】    90,台上,4305
【裁判日期】    900713
【裁判案由】    違反毒品危害防制條例
【裁判全文】
最高法院刑事判決                                九十年度台上字第四三○五號
    上  訴  人  甲○○
    選任辯護人  陳見和律師
右上訴人因違反毒品危害防制條例案件，不服台灣高等法院高雄分院中華民國八十八
年五月十二日第二審判決（八十八年度上訴字第五○二號，起訴案號：台灣高雄地方
法院檢察署八十七年度偵字第二○七五七號），提起上訴，本院判決如左：
    主  文
上訴駁回。
    理  由
按刑事訴訟法第三百七十七條規定，上訴於第三審法院，非以判決違背法令為理由，
不得為之。是提起第三審上訴，應以原判決違背法令為理由，係屬法定要件。如果上
訴理由狀並未依據卷內訴訟資料，具體指摘原判決不適用何種法則或如何適用不當，
或所指摘原判決違法情事，顯與法律規定得為第三審上訴理由之違法情形，不相適合
時，均應認其上訴為違背法律上之程式，予以駁回。本件原判決依憑證人黃國賓於警
局調查及檢察官偵查中所供先後三次向上訴人甲○○購買海洛因施用之證言，共同被
告黃再來（第一審通緝中）於警詢中供認：「甲○○確有幫我轉售海洛因」，「每次
交易均在我住處大樓下」等語之自白，上訴人與黃再來同時被警查獲扣押之海洛因八
包、電子秤一台、空夾鏈袋七十個、呼叫器一個，卷附之法務部調查局鑑驗通知書三
紙，並參酌上訴人始終供認先後三次自黃國賓處取得購買海洛因之現款，並交付海洛
因予黃國賓等證據，認定上訴人有其事實欄所載之犯行。對於上訴人否認與黃再來共
同連續販賣海洛因，所為因黃國賓不認識黃再來，故每次均由伊義務幫黃國賓向黃再
來購買海洛因，伊未獲得任何報酬之辯解，認係卸責之詞；黃國賓於第一審審理時，
翻異前供，改稱係託上訴人幫伊購買海洛因，乃事後故為迥護之詞，皆不足採信；黃
再來於警詢時，已供認係基於營利之意思販賣海洛因賺取差價，雖又供稱上訴人幫伊
轉售海洛因予他人，不計酬勞，然上訴人既已參與販賣海洛因之構成要件行為，其與
黃再來二人自屬共同販賣海洛因無疑，皆依調查所得之卷證資料，逐一於理由欄內詳
加指駁及說明。因將第一審諭知上訴人無罪之判決撤銷，依刑法第五十九條酌量減輕
其刑後，改判論處上訴人共同連續販賣第一級毒品罪刑（處有期徒刑十年）。上訴意
旨略謂：原判決就未經證明之事實，依憑個人之主見推測及諉以心證之詞為有罪判決
之基礎，與認定犯罪事實應憑證據之法則相違背，自屬違背法令；共同被告黃再來於
警詢中雖有「甲○○確實有幫我轉售海洛因」等不利於上訴人之供述，但係出自警方
以引導方式訊問所為之供述，其真意或係針對上訴人曾向其拿取海洛因並交付款項行
為所為之描述，自不得採為證據，原判決竟予以採信，尚屬誤會；證人黃國賓在第一
審審理中，供證係透過上訴人購買三次海洛因，上訴人向何人購買，伊不知道，足證
黃國賓在警詢及檢察官偵查中所稱向上訴人購買三次海洛因，係就其與上訴人間交付
款項、海洛因之事實描述而已，原判決執為認定上訴人犯罪之證據，顯有未洽；上訴
人被警查扣之海洛因，僅供上訴人自己施用，又上訴人因與黃再來係朋友，偶在黃再
來住處借用浴室洗澡而持有該住處鑰匙，均不足認定上訴人有本件犯行；上訴人主觀
上係出於幫助之意思，未獲得任何報酬，無營利之意圖，欠缺販賣之主觀構成要件，
原判決採證用法，均有違誤云云。惟查原判決已詳述其認定上訴人犯行所憑之證據及
認定之理由，尚非無證據而推定上訴人之犯行，從形式上觀察，與證據法則並無違背
。又共同被告黃再來於警詢中之自白，核與刑事訴訟法第一百五十六條第一項之任意
性法則無違，自非無證據能力，且原判決並非僅以黃再來於警訊中不利於上訴人之供
述，為唯一之證據，尚查明其他證據證明與事實相符，亦合於同法條第二項之補強性
法則。而證人前後之供述雖有不符，但何者可得採信，事實審法院仍得本其自由心證
之職權，予以斟酌判斷，非謂一有不符，即應認為全部均不可採信。證人黃國賓前後
之證言固不相一致，但原判決採納黃國賓在警詢及檢察官偵查時之證言，認其於第一
審審理中翻供之證言，不足採信，已詳述其得心證之理由，自不得任意指為違法或不
當。再上訴人於警詢及檢察官偵查中，僅供認有吸用安非他命，否認施用海洛因，且
供明所持有被警查扣之海洛因，係擬交付黃國賓之用，因常至黃再來住處洗澡，且偶
而住在該處，而持有該住處之鑰匙等情，原判決乃據以說明上訴人否認犯罪之辯解，
不足採信之理由。至以自己共同犯罪之意思，參與犯罪構成要件或構成要件以外之行
為，或以自己共同犯罪之意思，事前同謀，而由其中部分之人實施犯罪之行為者，固
為共同正犯；即以幫助他人犯罪之意思，而參與犯罪構成要件之行為，亦屬共同正犯
之範疇。原判決於理由欄二－(五)，業已說明不論上訴人是否取得酬勞，因其係自黃再
來處取得海洛因轉售黃國賓，已參與販賣海洛因之構成要件行為，黃再來又係基於營
利之意思賺取差價利潤，上訴人與黃再來自屬販賣海洛因之共同正犯，顯無上訴意旨
所指摘之違法情事。依上開說明，本件上訴，殊難認已具備得為上訴第三審之形式要
件，為違背法律上之程式，應予駁回。
據上論結，應依刑事訴訟法第三百九十五條前段，判決如主文。
中      華      民      國     九十     年      七      月     十三     日
                              最高法院刑事第一庭
                                  審判長法官  施  文  仁
                                        法官  張  淳  淙
                                        法官  林  永  茂
                                        法官  賴  忠  星
                                        法官  陳  世  淙
      右正本證明與原本無異
                                              書  記  官
中      華      民      國     九十     年      七      月     十七     日


司法院資訊處製作；財團法人民間司法改革基金會備份。
